【裁判字號】    98,交聲,1507
【裁判日期】    980831
【裁判案由】    違反道路交通管理處罰條例聲明異議
【裁判全文】
臺灣臺北地方法院交通事件裁定        98年度交聲字第1507號
原處分機關  臺北市交通事件裁決所
異  議  人
即受處分人  甲○○
上列異議人即受處分人因違反道路交通管理處罰條例案件，對於
臺北市交通事件裁決所於民國98年3月31日所為之處分（原處分
案號：北市裁罰字第裁22-C00000000號），聲明異議，本院裁定
如下：
        主    文
原處分撤銷。
甲○○汽車駕駛人，駕車行經有燈光號誌管制之交叉路口闖紅燈
，處罰鍰新臺幣貳仟肆佰元，並記違規點數參點。
        理    由
一、按汽車駕駛人，爭道行駛有不按遵行之方向行駛，或機器腳
    踏車，不在規定車道行駛者，或迴車時在禁止左轉路段迴車
    者，處新臺幣（以下同）600元以上1800元以下罰鍰；而行
    經有燈光號誌管制之交岔路口闖紅燈者，處1800元以上5400
    元以下罰鍰，道路交通管理處罰條例第45條第1款、第13款
    、第49條第3款及第53條分別定有明文，又汽車駕駛人駕駛
    汽車違反道路交通管理處罰條例第45條、第49條、第53條規
    定者，除應依該條所規定之罰鍰處罰外，並各應記違規點數
    1點、1點及3點，道路交通管理處罰條例第63條第1項第1款
    及第3款亦有明文。
二、本件異議人即受處分人甲○○於民國（以下同）97年12月9
    日15時45分，駕駛其所有之車牌號碼DTH-737號重型機車，
    在臺北縣新店市○○路與民權路，行經管制號誌之交叉路口
    ，遇中興路管制號誌為，自中興路右側車道迴轉至對向車道
    ，並以逆向行駛方式行經行人穿越道，經臺北縣政府警察局
    新店分局員警當場攔停，以受處分人有行經有燈光號誌管制
    之交岔路口闖紅燈之違規行為，依道路交通管理處罰條例第
    53條第1項當場舉發，嗣受處分人於舉發通知單上所載之應
    到案日期即同年3月31日前向原處分機關提出申訴，經原處
    分機關函請舉發單位調查結果，仍認受處分人有前開違規行
    為，原處分機關乃於98年3月31日依前開條例第53條第1項、
    第63條第1項第3款之規定，裁處受處分人罰鍰新臺幣1800元
    ，並記違規點數3點。
三、異議人即受處分人固不否認於上揭時地有駕駛前開車輛行經
    該路口，以直行方向停留中興路右側路口時，見中興路燈光
    號誌管制為紅燈時，迴轉至對向中興路車道，並以逆向方式
    行經民權路之行人穿越道，惟否認有何闖紅燈之行為，並辯
    稱：伊係於民權路綠燈時在行人穿越道上行駛過去的，伊並
    非闖紅燈云云。
四、惟查，本件受處分人於上揭時地駕駛前開車輛行經該路口，
    以直行方向停留中興路右側路口時，見中興路燈光號誌管制
    為紅燈時，迴轉至對向中興路車道，並以逆向方式行經民權
    路之行人穿越道，於對向車道時為警攔下開單之事實，為受
    處分人所不否認，本案舉發員警即證人張明殷到庭具結證稱
    ：當時中興路直行是紅燈、右轉是綠燈，受處分人在中興路
    3段右側路邊迴轉至對向車道，係中興路紅燈迴轉，且係以
    逆向方式穿越行人穿越道迴轉等語明確，並當庭標示位置圖
    並簽名附卷可稽，受處分人亦當庭表示證人繪製民權路車道
    行駛方向為正確（見本院98年6月4日訊問筆錄第4頁），是
    受處分人逆向行駛，未按遵行之方向行駛，且駕駛上開重型
    機車行駛在行人穿越道，未在規定車道行駛，又在禁止左轉
    路段迴車等違規事實，堪以認定。受處分人雖辯稱其係於民
    權路綠燈時迴轉至對向車道，並非闖紅燈云云，惟汽車駕駛
    人行經有燈光號誌管制之交岔路口有無闖紅燈之違規行為，
    應以行車遵行方向之燈光號誌為判斷，本件受處分人係駕車
    直行於中興路，自應以中興路上之燈光號誌為判斷，而上開
    時地之燈光號誌為紅燈、綠燈右轉，則受處分人僅能駕車右
    轉民權路抑或於中興路口等候燈光號誌變為綠燈時直行，其
    於該燈光號誌為紅燈並迴轉至對向車道，亦屬闖紅燈之行為
    ，受處分人所辯洵不足取，其駕車闖紅燈之違規事實，應堪
    認定。
五、按一行為違反數個行政法上義務規定而應處罰鍰者，依法定
    罰鍰額最高之規定裁處。但裁處之額度，不得低於各該規定
    之罰鍰最低額行政罰法第24條第1項定有明文。次按由被告
    上訴或為被告之利益而上訴者，第二審法院不得諭知較重於
    原審判決之刑。但因原審判決適用法條不當而撤銷之者，不
    在此限，此規定於交通事件準用之，刑事訴訟法第370條、
    道路交通管理處罰條例第89條分別定有明文，是原處分機關
    處分如有不當、違法時，交通法庭得撤銷原處分另為適法裁
    定，而無不利益變更禁止原則之適用。查原處分機關就汽車
    駕駛人違規闖紅燈部分，依道路交通管理處罰條例第53條第
    1項、違反道路交通管理事件統一裁罰基準表，處罰鍰1800
    元，並依道路交通管理處罰條例第63條第1項第3款記違規點
    數3點，雖屬適法，惟受處分人違規行為尚構成逆向行駛、
    在行人穿越道行駛及在禁止左轉路段迴車等部分，應分別依
    同條例第45條第1款、第13款及第49條第3款規定處600元以
    上1800元以下罰鍰，並各依同條例第63條第1項第1款記違規
    點數1點，而受處分人係一行為違反數個行政法上義務規定
    ，應依法定罰鍰額最高之規定裁處，始為適法，原處分僅引
    前開條例第53條第1項、第63條第1項第3款規定裁處最低額
    罰鍰1800元、記違規點數3點，適用法規顯有違誤，又受處
    分人既係一行為違反上開數個行政法上義務規定，原處分自
    應就受處分人違規之輕重事實予以裁量處罰，原處分未予裁
    量逕裁處最低額罰鍰1800元，顯係裁量怠惰之瑕疵，是異議
    人異議雖無理由，惟原處分既有上述違法之處，仍係無可維
    持，應由本院將原處分撤銷，另依道路交通管理處罰條例第
    53條第1項、第63條第1項第3款、違反道路交通管理事件統
    一裁罰基準表，諭知如主文第2項所示，以資適法。
據上論斷，應依道路交通管理處罰條例第87條第2項，道路交通
案件處理辦法第20條前段，裁定如主文。
中    華    民    國    98    年    8     月    31    日
                  刑事第十四庭  法  官  沈君玲
以上正本證明與原本無異
如不服本裁定應於送達後5日內向本院提出抗告狀
                                書記官  劉麗英
中    華    民    國    98    年    8     月    31    日


司法院資訊處製作；財團法人民間司法改革基金會備份。
